【裁判字號】    91,上更(一),362
【裁判日期】    920317
【裁判案由】    強盜
【裁判全文】
臺灣高等法院高雄分院刑事判決                九十一年度上更(一)字第三六二號
    上  訴  人
    即  被  告  甲○○
    指定辯護人  本院公設辯護人  孫妙岑
右上訴人因強盜等案件，不服臺灣屏東乙方法院九十一年度訴字第三二一號中華民國
九十一年六月七日第一審判決（起訴案號：臺灣屏東乙方法院檢察署九十一年度偵字
第二０四五號、併辦案號：同署九十一年度偵字第二四九六號），提起上訴（併辦案
號：同署九十一年度偵字第三五八九、四一六０號），經最高法院第一次發回更審，
本院判決如左：
    主  文
原判決關於攜帶兇器強盜及定應執行刑部分，均撤銷。
甲○○意圖為自己不法之所有，攜帶兇器，以脅迫至使不能抗拒，而使他人交付其物
，處有期徒刑捌年。
柴刀壹把沒收。
    事  實
一、甲○○前曾有違反麻醉藥品管理條例、竊盜、軍法逃亡等罪前科，復於民國八十
    三年間起另犯麻醉藥品管理條例、藥事法及恐嚇取財等罪，經定執行刑為二年十
    月確定，刑期原自八十四年三月二十日至八十七年十一月十四日止，而於八十五
    年四月二十六日假釋出獄，其間經撤銷假釋，應執行殘餘刑期一年八月五日；甲
    ○○經通緝後，始於八十八年三月七日緝獲到案入監執行；而甲○○於到案執行
    前，又於八十七年間因竊盜罪，經台灣屏東乙方法院以八十七年度易字第一一七
    六號判處有期徒十月確定，又因其於八十七年、八十八年間之搶奪、毀損、轉讓
    禁藥等罪，經最高法院以八十九年度台非字第三九五號判決定應執行刑為一年二
    月，又因於八十七年、八十八年間之竊盜罪，經台灣台中乙方法院以八十八年度
    易字第七一０號判決一年六月確定，嗣經台灣台中乙方法院以九十年度聲字第三
    二八０號裁定就前開二判決（一年二月、一年六月），再定應執行刑為二年七月
    ，並接續執行而換發指揮書，載明執行期間自八十九年一月二十八日至九十一年
    七月三十日，而於九十一年一月十五日假釋出獄（非累犯）。
二、甲○○於前述假釋期間仍不知悔改，於九十一年四月十日凌晨一時許，駕駛其於
    前日（同年四月九日）所竊之車號Ｄ七－六四八一號藍色自用小貨車（竊盜部分
    業經本院前審判決確定），至屏東縣萬巒鄉○○村○○路十七號「瑪沙露超商」
    購買飲料，在店內見丙○○獨自一人購物，竟萌生意圖為自己不法之所有之強盜
    犯意，駕車並攜帶其所有可供兇器使用之柴刀一把，尾隨丙○○所駕白色自用小
    客車（車號詳卷）之後，伺機行搶。於同日凌晨一時四十分許，待丙○○車行至
    同縣潮州鎮○○里○○路來義高桿六九號前十公尺處，甲○○見該處四下無人，
    有機可趁，即先駕車超越丙○○之車，再緊急煞車並倒車碰撞丙○○之車左前車
    身（毀損部分未據丙○○提出告訴），以阻擋丙○○之車輛行駛，旋即持其所有
    之兇器柴刀一把下車，作勢欲砍丙○○，施以脅迫喝令丙○○下車交出身上財物
    ，至使丙○○不能抗拒，而將其所帶現金新台幣（下同）三千元交付甲○○。甲
    ○○強盜得手後，始駕車離去。嗣經丙○○報警提供甲○○所駕小貨車特徵，而
    為警循線於九十一年四月十二日二十三時三十分許，在同縣新埤鄉○○村○○路
    廿七號前查獲甲○○，並由其帶同警方，於九十一年四月十三日十時四十分許，
    在同縣新埤鄉箕湖村慈惠堂興建用乙招牌下方之水溝旁，起獲甲○○所有且供其
    強盜犯罪所用之柴刀一把。
三、案經屏東縣警察局潮州分局報請臺灣屏東乙方法院檢察署檢察官偵查起訴。
      理  由
一、訊據上訴人即被告甲○○固供認前開時、乙，其有駕車與被害人丙○○之車發生
    碰撞，而由被害人交付三千元給伊之事實，然否認有前揭加重強盜犯行，辯稱：
    伊當時並未手持柴刀對被害人施以脅迫，是被害人自己拿三千元給伊作為撞伊車
    之賠償，伊並非尾隨被害人而故意讓被害人追撞，伊亦無強盜犯意，否則即應一
    併收刮被害人車上及身上財物，而伊於警訊、偵查中因先前吸毒，身體不舒服才
    會承認持刀強盜云云。惟查：
  (一)前開時、乙被告如何先倒車碰撞伊車，並持以柴刀一把作勢欲砍伊，至伊不能抗
    拒，而將所有之現款三千元交與被告等事實，已據被害人丙○○於警訊、原審及
    本院前審調查時指證甚明（見潮州分局第三０四號警卷第二三至二六頁，原審卷
    第三二頁，本院上訴卷第四七頁），又經被害人報警提供被告所駕小貨車特徵，
    而為警循線於九十一年四月十二日二十三時三十分許，在同縣新埤鄉○○村○○
    路廿七號前查獲被告，並由被告帶同警方，於九十一年四月十三日十時四十分許
    ，在同縣新埤鄉箕湖村慈惠堂興建用乙招牌下方之水溝旁，起獲扣押柴刀一把各
    情，亦經證人岳邦傑、廖仁偉、潘建銘（承辦警員）於本院更一審調查中結證明
    確（見本院更一卷第八六、八七、一０八頁），復有扣案柴刀及強盜現場、被害
    人車損、起獲柴刀現場等相片在卷足參（見同前警卷第九至十三頁）。至於被告
    聲請傳訊證人謝榮寬，欲證明警察有叫伊打電話給伊友人謝榮寬，叫謝某拿柴刀
    去丟云云（見本院更一卷第六五、六八頁），然經本院按址傳訊證人謝榮寬結果
    ，該員並未到庭陳述（見本院更一卷第八十、八三頁），又被告亦供明「伊友人
    謝榮寬並無拿柴刀去丟」等語（見本院更一卷第六五頁），是證人謝榮寬此部份
    證據，與扣案柴刀已無關聯性，自毋庸再與調查。
  (二)被告如何因在前述超商購買飲料，在店內見被害人獨自一人購物，即駕車並攜帶
    其所有可供兇器使用之柴刀一把，尾隨被害人所駕自用小客車之後，待被害人車
    行至同縣潮州鎮○○里○○路來義高桿六九號前十公尺處，即先駕車超越被害人
    之車，再緊急煞車並倒車碰撞被害人之車，使被害人停車，旋即持柴刀下車，喝
    令被害人交出身上財物，被害人而自車內取出三千元交付，而被告得手後即駕車
    離去，並將柴刀棄置於前開水溝旁，被告到案後復帶警前往起獲等事實，業經被
    告到案後於警訊、偵查及原審審理檢察官聲請羈押訊問時均已供承在卷（見同前
    警卷第五頁、偵卷第五頁、原審聲羈卷第五頁），且於起訴後之原審、及本院上
    訴審調查及第一次審理時，亦均供陳明扣案柴刀為其所有，有對被害人手持柴刀
    等情（見原審卷第十八、三二、三五頁，本院上訴卷第四六、七五、七六、頁）
    ，是被告所供其因吸毒才於警訊、偵查中坦承扣案柴刀犯行，顯然無據。何況被
    告於本院更審中另以遭警毆打抗辯部分，證人廖仁偉亦否認有此情（見本院更一
    卷第一０八頁），是此項刑求抗辯，亦乏證據予以證實，復參以被告先前於偵、
    審程序中，均未以此刑求抗辯，益徵被告突以此情抗辯，意在推翻其先前明確之
    犯案自白，意圖脫罪甚明。
  (三)被告雖辯稱「柴刀係潘建銘警員自新埤鄉○○村○○路廿七號處取得，而帶至前
    述水溝旁丟下，再叫伊去拍照」云云（見本院更一卷第六三頁），然經本院更審
    中傳訊本案承辦警員岳邦傑、廖仁偉、潘建銘等人到庭，渠等均結證否認有何警
    員將柴刀帶往水溝處丟下，再叫被告去拍照之情（見本院更一卷第八六、八七、
    一０八頁），復參以前開被害人業已指證被告確持柴刀強盜等情（查被告供明與
    被害人並不相識，則被害人應無虛構此部分案情，而圖使被告加重刑責之理），
    是被告嗣於本院前審第二次審理（見本院上訴卷第一一三至一一六、一一九頁）
    及此次更審中均否認「其於案發時有持柴刀」，及改供「柴刀非其所有」云云，
    自非可採，則被告聲請對承辦警員岳邦傑、廖仁偉、潘建銘等人施以測謊（見本
    院更一卷第九六頁），及調閱警員等人之通聯紀錄（見本院更一卷第一０八頁）
    云云，均屬無據。至於被告所供有向證人岳邦傑借用行動電話一節，雖證人岳邦
    傑證述「沒有印象」（見本院更一卷第八八頁），而證人廖仁偉證述「被告有向
    岳邦傑借電話」（見本院更一卷第一０八頁），然此僅係證人岳邦傑記憶是否明
    確，不足以證明本件起獲之扣案柴刀即非被告所有之事實，此部份尚難採為對被
    告有利證據之認定。
  (四)被告於本院前審及此次更審均聲請鑑定柴刀上指紋（見本院上訴卷第一０三頁，
    更一卷第六九頁）一節，然此部分待證事實已明（如前所述），本院認無必要再
    予鑑定指紋，併予明。又被告另聲請調閱前開超商錄影帶，欲證明被告係先駕
    車離去，自無尾隨被害人汽車一節（見本院更一卷第六九、七二頁），然被告縱
    係先行駕車離開超商，但依據前開被告自白供述，其既係在店內見被害人獨自購
    物，有意強盜其財物，則被告先行駕車離開超商後，轉往路邊等候被害人駕車前
    來，復自後尾隨被害人至僻靜處所等情，亦堪認定（此與被告與被害人所駕車輛
    之引擎馬力大小無關，蓋當時係凌晨時分，被告雖駕小貨車行駛，但其以高速行
    駛尾隨被害人之車，並非難事），則前述超商錄影帶所攝情形，亦無從佐為被告
    即無尾隨被害人之證據，附此敘明。至於被告為何未收刮被害人身上及車上財物
    ，於取得三千元後即離去一節，純屬被告個人強盜犯案之考量因素，顯難遽以推
    論被告即無強盜犯意。
  (五)扣案柴刀為鋼鐵製之刀類，隨時可供用以砍傷人身致成傷亡，被害人於案發時僅
    係一單身女子，於凌晨之僻靜鄉○道路，眼見被告手持柴刀，對其喝令交出財物
    ，衡諸當時客觀情狀，顯足使被害人達不能抗拒之程度，被告辯稱「係被害人自
    己拿三千元給伊作為撞伊車賠償」云云，顯與常情事理相左。又公設辯護人所陳
    「被害人當時尚未達至不能抗拒之程度，應僅論以恐嚇取財」等辯護意旨，亦有
    未合。
  (六)被告固於原審供承：「其恐被害人報警，故命被害人將行動電話丟棄」（見原審
    卷第三二頁），而被害人雖亦陳明：「其將現款交與被告後，被告見其拿著行動
    電話，命其將行動電話丟掉，被告見其丟棄行動電話後才離去」等語（見原審卷
    第三二頁，本院上訴卷第四七頁），足證被告係於強盜被害人財物得手後，見被
    害人手持行動電話，惟恐報警，命被害人將之丟棄於草叢中，則此部分犯行，被
    告顯係另行起意，又此部份事實尚未經起訴，本院自無從併加審理，附此敘明。
  (七)綜上所述，被告所辯上情，無非事後卸責之詞，自無足採，本件事證明確，被告
    前揭攜帶凶器強盜犯行，足以認定。
二、查柴刀係鋼鐵材質，足以持用攻擊人身致成傷亡，係屬兇器甚明。核被告意圖為
    自己不法之所有，攜帶兇器，以脅迫至使被害人不能抗拒，而使其交付財物所為
    ，係犯刑法第三百三十條第一項之攜帶兇器強盜罪。公訴意旨就強盜罪部分，認
    係犯刑法第三百二十八條第一項之強盜罪，尚有未洽，起訴法條應予變更。又被
    告尚不構成累犯，如後所述，公訴人起訴論以累犯，亦有未合。
三、原判決關於攜帶兇器強盜部分，予以論罪科刑，固非無見，然查：
  (一)被告前於八十三年間起另犯麻醉藥品管理條例、藥事法及恐嚇取財等罪，經定執
    行刑為二年十月確定，刑期原自八十四年三月二十日至八十七年十一月十四日止
    ，而於八十五年四月二十六日假釋出獄，其間經撤銷假釋，應執行殘餘刑期一年
    八月五日，被告經通緝後於八十八年三月七日緝獲到案執行，被告到案執行前，
    又於八十七年間因竊盜罪，經台灣屏東乙方法院以八十七年度易字第一一七六號
    判處有期徒十月確定，又因其於八十七年、八十八年間之搶奪、毀損、轉讓禁藥
    等罪，經最高法院以八十九年度台非字第三九五號判決定應執行刑為一年二月，
    又因於八十七年、八十八年間之竊盜罪，經台灣台中乙方法院以八十八年度易字
    第七一０號判決一年六月確定，嗣經台灣台中乙方法院以九十年度聲字第三二八
    ０號裁定就前開二判決（一年二月、一年六月），再定應執行刑為二年七月，並
    接續執行而換發指揮書，載明執行期間自八十九年一月二十八日至九十一年七月
    三十日，而於九十一年一月十五日假釋出獄；又被告於八十八年三月七日緝獲到
    案入監執行前述殘刑，期間除於八十八年九月三十日至同年十月二十五日借提至
    台灣台中監獄，均在監執行至九十一年一月十五日假釋出獄，足證被告前開各罪
    之執行均屬接續為之甚明，以上被告刑之執行及在監等情，有臺灣高等法院被告
    全國前案紀錄表一份（見本院更一卷第二七至五一頁）及最高法院八十九年度台
    非字第三九五號、台灣台中乙方法院八十八年度易字第七一０號判決各一份，台
    灣台中乙方法院九十年度聲字第三二八０號裁定一份在卷可參，是本件被告既屬
    接續執行，且於假釋中再犯本件之攜帶兇器強盜罪，自難論以累犯，原判決不察
    ，論以累犯，自有未合。
  (二)原判決事實欄中僅認被害人因此「心生畏懼」，未明關於強盜罪中被害人「不
    能抗拒」之犯罪構成要件事實，亦有未洽。
四、被告仍執前詞提起上訴，指摘原判決關於攜帶兇器強盜不當，雖無理由，但原判
    決關於攜帶兇器強盜部分既有可議，自應連同原判決定應執行刑部分，均予撤銷
    改判。爰審酌被告犯罪動機、目的，為圖一己私利，所為持刀強盜他人財物之犯
    罪情節及手段之惡性非輕，念其強盜財物數額非鉅，及其犯後態度等一切情狀，
    量處如主文第二項所示之刑。末查扣案之柴刀一把，係被告所有，且係供其持以
    強盜犯罪所用之物，已如前述，應依法併予宣告沒收。
五、原判決關於被告竊盜部分，業經本院前審判決有期徒刑四年，並於刑之執行前，
    令入勞動場所強制工作三年，嗣經被告向最高法院提起上訴，嗣經最高法院判決
    此部份上訴駁回（最高法院九十一年度台上字第六三二三號），是此部份業已判
    決確定；又檢察官僅對原判決關於竊盜部分提起上訴（見本院上訴卷第四二頁之
    上訴書），對於本件強盜部分，並未上訴，附此敘明。
據上論斷，應依刑事訴訟法第三百六十九條第一項前段、第三百六十四條、第二百九
十九條第一項前段、第三百條、刑法第三百三十條第一項、第三十八條第一項第二款
，判決如主文。
本案經檢察官劉文水到庭執行職務。
中    華    民    國      九十二      年      三      月     十七   日
                              臺灣高等法院高雄分院刑事第六庭
                                  審判長法官  王憲義
                                        法官  謝靜雯
                                        法官  張意聰
右正本證明與原本無異。
如不服本判決應於收受本判決後十日內向本院提出上訴書狀，其未述上訴理由者，
並得於提起上訴後十日內向本院補提理由書狀（均須按他造當事人之人數附繕本)「
切勿逕送上級法院」。
                                      書記官  王婉蓉
中    華    民    國      九十二      年      三      月     十七   日
附錄：本判決論罪科刑法條：
刑法第三百三十條第一項：
犯強盜罪而有第三百二十一條第一項各款情形之一者，處七年以上有期徒刑。
刑法第三百二十八條第一項
意圖為自己或第三人不法之所有，以強暴、脅迫、藥劑、催眠術或他法，至使不能抗
拒，而取他人之物或使其交付者，為強盜罪。
刑法第三百二十一條第一項第三款
  三、攜帶兇器而犯之者。


司法院資訊處製作；財團法人民間司法改革基金會備份。
